臺灣高雄地方法院民事判決　　　　　　 94年度簡上字第107號
上 訴 人　丙○○
被上訴人　乙○○
當事人間請求給付票款事件，上訴人對於民國94年4月27日本院鳳
山簡易庭94年度鳳簡字第331號第一審判決提起上訴，本院於民國
94年8 月12日言詞辯論終結，判決如下：
    主      文
上訴駁回。
第二審訴訟費用由上訴人負擔。
    事實及理由
一、被上訴人起訴主張：被上訴人因承攬訴外人丁○○之工程，
    而執有上訴人所簽發、付款人為臺灣中小企業銀行高雄分行
    、發票日與票面金額各如附表所示之遠期支票共6 紙（下稱
    系爭支票），詎被上訴人屆期而於附表各所示之提示日提示
    後，未獲償付，合計上訴人所積欠之票款本金已達新臺幣（
    下同）80萬元，則被上訴人本於票款法律關係，請求上訴人
    給付80萬元，及附表所示各筆金額均自其提示日起至清償日
    止，按週年利率6%計算之利息，自屬有據等語。原審判認上
    訴人應全數為給付，並無何違誤，而於本院求為判決：上訴
    駁回。
二、上訴人則以：系爭即如附表所示之各該支票6 紙，固均為伊
    所親自簽名者，惟其中如附表編號1 、3 、5 至6 所示支票
    之票面金額部分，並非伊所填載者，而是向伊借用各該票據
    以支付賭債之訴外人林子琦所填載的，伊事先並不清楚林子
    琦會填載如此多之金額，且事後林子琦不僅未依承諾及時存
    入等額現金供提領，另作為擔保用之120 萬元本票也迄未兌
    現，則自無令伊代林子琦償付賭債之理；再者，由被上訴人
    以數不同帳戶分別提示系爭支票，且於93年9 月間，又另有
    乙位自稱「金先生」之人前往伊家中代為催討票款各節，已
    足推認被上訴人執有系爭支票之緣由，顯有可疑，況被上訴
    人復曾對伊自承系爭支票乃係賭博贏來者，更足見被上訴人
    乃係惡意（不法）且無對價而取得系爭支票者，則自不容被
    上訴人主張票據權利。原審疏未慮及前揭各點，即遽為被上
    訴人請求係屬有理由之判決，顯有違誤等語置辯。爰提起本
    件上訴，並求為判決：(一)原判決廢棄；(二)前開廢棄部分，被
    上訴人在第一審之訴駁回。
三、查系爭即如附表所示之各該支票，均係上訴人先親自簽名，
    再由林子琦接續填妥部分之票面金額後，轉讓予甲○○○，
    甲○○○復將各該支票轉讓他人，最後終為被上訴人所執有
    ，惟被上訴人屆期提示均不獲兌現等節，有各該支票暨退票
    理由單附卷足稽，且經證人林子琦、甲○○○到庭明確，另
    兩造對此亦未具體爭執，則上訴人係系爭支票之發票人、被
    上訴人並非上訴人之直接後手、上訴人受讓系爭支票時，其
    上諸如票面金額等應記載事項，均早已填載完成各節，均堪
    以認定。
四、上訴人固執被上訴人以數不同帳戶分別提示系爭支票，且於
    93年9 月間，曾有乙位自稱「金先生」之人前往伊家中催討
    票款，及被上訴人曾自承系爭支票乃係賭博所贏者等節，推
    論被上訴人乃係惡意（不法）且未支付對價即取得系爭支票
    云云。惟查：
  (一)票款之請求，本非限執票人本人親為不可，執票人委任他人
    代為收取票款，乃為法所不禁，且事後委任他人取款與否，
    與事前之票據授受緣由間，也無何必然關聯，是以上訴人前
    揭關於系爭支票係被分由數不同帳戶而為提示等所述縱屬實
    ，猶不足使本院信被上訴人乃係惡意（不法）或無對價取得
    系爭支票，上訴人遽為推論，本已嫌無據，其復聲請本院逐
    一函詢各受任取款帳戶之所有人，並查明「金先生」之真實
    姓名、年籍，自亦無調查之必要。至上訴人另空言辯稱被上
    訴人曾自承系爭支票乃係賭博所贏來者云云，更無足採取甚
    明。
  (二)況經隔離訊問後，證人丁○○證稱：伊是作土木工程的，當
    工程有需用機械車輛之必要時，伊多會聯絡有好幾台挖、推
    土機之被上訴人承作，雙方已經合作有5 、6 年之久了，每
    次之承攬金額是視工地大小口頭約定的，有時金額高達上百
    萬元，以往伊多用現金償付工程款，但本次手邊現金不足，
    伊方將先前阿姨甲○○○執以借款之各該支票，支付予上訴
    人，不料系爭支票竟無一兌現，嗣又因上包以時機不佳為由
    屢屢拖欠款項，伊才迄未籌得足額80萬元現金以換回系爭支
    票等語；核與被上訴人自陳：伊一直從事挖、推土機事業，
    與丁○○之合作關係也應有5 、6 年了，歷次之工程款等項
    ，都是雙方口頭協議的，每次工程款多少不等，甚曾高達數
    百萬元，多是先以現金清償，不足之部分再補票，先前也曾
    遇過票據不獲兌現之情形，但丁○○都會出面處理清楚，所
    以本次伊會願意收受系爭支票，伊於系爭支票退票後，亦曾
    找過丁○○出面處理，惟丁○○僅有能力先行償付部分金額
    ，而至少猶積欠有40、50萬元，是以伊仍保留系爭支票等語
    ；雖在雙方未結款項數目乙處，或因未進行確實會算而尚有
    所歧異，惟於係屬關鍵之雙方歷來之合作關係，及授受系爭
    支票之原因各節，則俱相互一致，是以2 人之前揭所述，應
    堪信屬實，上訴人泛謂2 人所述不實云云，無足採取，被上
    訴人乃係因承攬丁○○工程之故，而在善意且對價相當之情
    況下，取得系爭支票乙節，反至堪認定。
五、按在票據上簽名者，依票上所載文義負責，票據法第5 條第
    1 項已定有明文。又按執票人善意取得已具備本法規定應記
    載事項之票據者，得依票據文義行使權利；票據債務人不得
    以票據原係欠缺應記載事項為理由，對於執票人，主張票據
    無效；票據債務人不得以自已與執票人之前手間所存抗辯之
    事由，對抗善意執票人；同法第11條第2 項、第13條也分別
    規定甚明。
六、經查，上訴人為系爭支票之發票人，且上訴人係在對價相當
    之情況下，善意取得應記載事項俱已齊備之系爭支票，均業
    認定如前，則揆諸前揭法文規定意旨，上訴人自應依票載文
    義對被上訴人負起責任，而不容其復執系爭支票部分之票面
    金額原未填載乙情，或與被上訴人前手間所存之票據原因抗
    辯，諸如系爭支票乃為清償林子琦之賭債而簽發係屬不法，
    且林子琦亦未依約自行存入相當款項以供提領等，作為拒付
    票款之論據。從而被上訴人本於票款法律關係，請求上訴人
    給付80萬元，及附表所示各筆金額均自其提示日起至清償日
    止，按週年利率6%計算之利息，係屬有據，應予准許。原審
    判決認上訴人應如數給付，並依職權為假執行之宣告，於法
    並無不合。上訴意旨指摘原判決不當，求予廢棄改判，為無
    理由，應予駁回其上訴。
七、據上論結，本件上訴為無理由，依民事訴訟法第436條之1第
    3 項、第449條第1項、第78條，判決如主文。
中　　華　　民　　國　　94　　年　　8 　　月　　22　　日
                        民事鳳山分庭
                            審判長法　官　王伯文
                                  法　官　郭文通
                                  法　官　莊珮吟
正本係照原本作成。
本判決不得上訴。
中　　華　　民　　國　　94　　年　　8 　　月　　22　　日
                                  書記官　吳建德
┌──┬──────┬────┬──────┐
│編號│發   票   日│票面金額│提   示   日│
│    │            │(新臺幣)│            │
├──┼──────┼────┼──────┤
│1   │93年2 月29日│20萬元  │93年3 月1 日│
├──┼──────┼────┼──────┤
│2   │93年3 月10日│5 萬元  │93年3 月10日│
├──┼──────┼────┼──────┤
│3   │93年3 月15日│15萬元  │93年3 月15日│
├──┼──────┼────┼──────┤
│4   │93年3 月20日│5 萬元  │93年3 月22日│
├──┼──────┼────┼──────┤
│5   │93年3 月30日│20萬元  │93年3 月30日│
├──┼──────┼────┼──────┤
│6   │93年4 月15日│15萬元  │93年4 月15日│
└──┴──────┴────┴──────┘
